臺灣桃園地方法院刑事判決　　　　　　　95年度易字第1435號
公　訴　人　臺灣桃園地方法院檢察署檢察官
被　　　告　甲○○
上列被告因偽造文書案件，經檢察官提起公訴（95年度偵字第16
891 號），被告於準備程序進行中為有罪之陳述，經本院合議庭
裁定由受命法官獨任進行簡式審判程序，判決如下：
    主  文
甲○○共同連續行使明知為不實之事項，而使公務員登載於職務
上所掌之公文書，足以生損害於公眾，累犯，處有期徒刑陸月，
如易科罰金，以參佰元折算壹日。
    事  實
一、甲○○前於民國（下同）90年間因竊盜案件，經本院判處有
    期徒刑8 月，後經撤回上訴而確定，於91年5 月28日執行完
    畢。緣泰國籍女子HSIEH PANATDA （中文姓名：陳娜娜，以
    下稱陳娜娜，另案通緝中），為求入境我國工作，而透過高
    國賢、謝樂辰之安排（該2 人已經本院以95年度易緝字第11
    4 、126 號判決），以與我國人民辦理假結婚之方式入臺，
    經高國賢、謝樂辰覓得我國人民甲○○與陳娜娜並無結婚之
    意，而同意以新臺幣7 萬元之代價出面辦理結婚手續。其等
    4 人間謀議既定，遂基於行使使公務員登載不文書之概括犯
    意聯絡，即由高國賢、謝樂辰安排甲○○於92年3 月5 日前
    往泰國曼谷梅托波里省發卡農區與陳娜娜辦理結婚手續，並
    經我國駐泰國臺北經濟文化辦事處為結婚認證後，即於92
    年3 月28日，推由甲○○至桃園縣蘆竹鄉戶政事務所，持在
    泰國結婚之證明文件，向該戶政事務所偽以甲○○、陳娜娜
    已結婚為由，提出結婚登記之申請，明知此為不實之事項，
    而使承辦公務員將此不實之事項，登載於職務上所掌之戶籍
    登記簿上，足以生損害於我國戶政機關對於戶籍管理之正確
    性。甲○○於取得配偶為陳娜娜之戶籍登記資料後，旋持之
    向內政部入出境管理局提出申請陳娜娜入境依親之手續而行
    使之，使我國辦理入出境管理之公務員將其為陳娜娜之配偶
    之不實事項，登載於職務上所掌之公文書即入境許可之簽證
    並核發該簽證，足以生損害於我國入出境管理局對簽證核發
    管理之正確性。而於92年4 月11日，陳娜娜即持上開簽證入
    境而行使之，足以生損害於我國入出境管理局對於入出境管
    理之正確性。再於92年4 月23日，甲○○、陳娜娜持用上開
    使公務員登載不實之文書，向桃園縣政府警察局提出申請陳
    娜娜名義之中華民國外僑居留證以為行使，使不知情之公務
    員將甲○○為陳娜娜之配偶之不實事項，登載於中華民國外
    僑居留證上，並核發該居外僑留證，足生損害於警察機關對
    於外僑居留管理之正確性。嗣於93年3 月2 日上午10時許，
    為警在桃園縣桃園市○○路538 號「三多裝潢行」及謝樂辰
    經營位於桃園縣桃園市○○路27號3 樓之「旺才翻譯社」查
    獲，並循線查知上情。
二、案經桃園縣警察局桃園分局報請臺灣桃園地方法院檢察署檢
    察官偵查起訴。
    理  由
一、被告甲○○所為係犯死刑、無期徒刑、最輕本刑為3 年以上
    有期徒刑以外之罪，被告於準備程序中就被訴事實為有罪之
    陳述，經法官告知簡式審判程序之旨，並聽取公訴人、被告
    之意見後，合議庭認為適宜，依刑事訴訟法第273 條之1 第
    1 項規定，裁定進行簡式審判程序，先此敘明。
二、上揭事實，業據被告於本院審理時坦承不諱，核與證人高國
    賢、謝樂辰於警詢或偵訊時之證述相符，並有結婚登記申請
    書、結婚證書、外僑居留資料查詢- 明細內容顯示畫面、入
    出境查詢結果等件在卷可資佐證，足認被告上開自白與事實
    相符，堪以採信。本件事證明確，被告前揭犯行已經可以認
    定，應依法論罪科刑。
三、新、舊法比較部分：
  (一)按修正後刑法第2 條第1 項之規定：「行為後法律有變更者
    ，適用行為時之法律。但行為後之法律有利於行為人者，適
    用最有利於行為人之法律」，係規範行為後法律變更所生新
    舊法比較適用之準據法，於新法施行後，應適用新法第2 條
    第1 項之規定，為「從舊從輕」之比較；比較時應就罪刑有
    關之共犯、未遂犯、想像競合犯、牽連犯、連續犯、結合犯
    ，以及累犯加重、自首減輕暨其他法定加減原因（如身分加
    減）與加減例等一切情形，綜其全部罪刑之結果而為比較（
    最高法院95年第8 次刑庭會議決議參照）。
  1.刑法第56條連續犯之規定業經刪除，則被告之數犯罪行為，
    應予分論併罰。此刪除雖非犯罪構成要件之變更，但顯已影
    響行為人刑罰之法律效果，自屬法律有變更，依新法第2條
    第1 項規定，比較新、舊法結果，仍應適用較有利於被告2
    人之行為時法律論以連續犯。
  2.就易科罰金之折算標準部分，由修正前刑法第41條第1 項前
    段規定（得以銀元1 元以上3 元以下折算1 日），並依修正
    前罰金罰鍰提高標準條例第2 條規定提高1 百倍為銀元1 百
    元以上3 百元以下（即新台幣3 百元以上9 百元以下）折算
    1 日，修正後刑法第41條第1 項前段則修正為得以新台幣1
    千元、2 千元或3 千元折算1 日（裁判時罰金罰鍰提高標準
    條例第2 條並已刪除），比較行為時法與裁判時法，關於修
    正之易科罰金之折算標準部分，以行為時法有利於被告，自
    應依修正後刑法第2 條第1 項前段之規定，適用行為時法。
  (二)又按修正後刑法第2 條第1 項之規定，係規範行為後「法律
    變更」所生新舊法比較適用之準據法，故如新舊法處罰之輕
    重相同，即無比較適用之問題，非此條所指之法律有變更，
    即無本條之適用，應依一般法律適用原則，適用裁判時法（
    最高法院95年第21次刑事庭會議紀錄參照）。查：
  1.刑法第28條共犯之規定，修正施行前之規定為：「2 人以上
    共同實施犯罪之行為者，皆為正犯。」修正施行後之規定則
    為：「2 人以上共同實行犯罪之行為者，皆為正犯。」揆諸
    本條之修正理由係為釐清陰謀共同正犯，預備共同正犯，共
    謀共同正犯是否合乎本條規定之正犯要件。而本案被告所犯
    前揭犯行，既屬實行犯罪行為之正犯，不論依修正刑法第28
    條或修正後刑法第28條之規定，均為共同正犯，依前揭最高
    法院刑事庭會議紀錄之決議，自應適用裁判時刑法第28條之
    規定。
  2.刑法第47條關於累犯之規定，將原「受有期徒刑之執行完畢
    ，或受無期徒刑或有期徒刑一部之執行而赦免後，5 年以內
    再犯有期徒刑以上之罪者為累犯，加重本刑至二分之一。」
    之規定，修正為刑法第47條第1 項「受徒刑之執行完畢，或
    一部之執行而赦免後，五年以內故意再犯有期徒刑以上之罪
    者為累犯，加重本刑至二分之一。」而本件被告前有如犯罪
    事實欄一所述之前案犯罪紀錄及執行情形，有臺灣高等法院
    被告全國前案紀錄表憑，其於5 年以內再故意犯本件有期徒
    刑以上之罪，不論依修正前刑法第47條或修正後之刑法第47
    條第1 項之規定，均構成累犯，依前揭最高法院刑事庭會議
    紀錄之決議，自應適用裁判時刑法第47條之規定。
  3.又按修正前刑法第33條第5 款關於主刑之罰金刑，原係規定
    （銀元）1 元以上，另依「罰金罰鍰提高標準條例」第1 條
    前段、第3 條規定（含72年7 月27日司法院、行政院令發布
    「提高罰金罰鍰倍數及開始施行日期令」，自72年8 月1 日
    起，將刑法定有罰金各條之罰金數額，均提高為10倍）、「
    現行法規所定貨幣單位折算新臺幣條例」第2 條規定（貨幣
    單位為圓、銀元或元者，以新臺幣元之3 倍折算之），應為
    「新臺幣30元」以上。修正後之刑法第33條第5 款規定則提
    高為「新台幣1 千元以上，以百元計算」。經新、舊法結果
    ，自以修正前之刑法第33條第5 款較有利於被告，而應適用
    修正前該條規定。另查95年6 月14日另修正公布刑法施行法
    第1 條之1 規定：「（第一項）中華民國94年1 月7 日刑法
    修正施行後，刑法分則編所定罰金之貨幣單位為新臺幣。（
    第二項）94年1 月7 日刑法修正時，刑法分則編未修正之條
    文定有罰金者，自94年1 月7 日刑法修正施行後，就其所定
    數額提高為30倍。但72年6 月26日至94年1 月7 日新增或修
    正之條文，就其所定數額提高為3 倍」。該條立法理由謂：
    「依94年1 月7 日修正之刑法第33條第5 款規定，罰金貨幣
    單位已改為新臺幣，刑法分則編各罪所定罰金之貨幣單位，
    自應配合上開規定修正，爰為第一項規定」、「刑法二十四
    年施行後，為解決國民所得經濟水準已大幅提昇問題，有關
    罰金與罰鍰倍數之調整及銀元與新臺幣之折算標準，訂有『
    罰金罰鍰提高標準條例』及『現行法規所定貨幣單位折算新
    臺幣條例』，除罰金以1 銀元折算3 元新臺幣外，並將72年
    6 月26日以前修正之刑法部分條文罰金數額提高為10倍；其
    後修正者則不再提高倍數，亦即刑法分則各罪罰金數額視前
    開情形分別提高為30倍或3 倍。考量新修正之刑法施行後，
    不再適用『現行法規所定貨幣單位折算新臺幣條例』，為使
    罰金數額趨於一致，避免衍生新舊法比較適用問題，以緩和
    實務適用法律之衝擊，於不變動罰金數額之前提下，爰為第
    二項規定」等語。自上述立法理由可知，刑法施行法第1 條
    之1 顯係配合新刑法修正後，就刑法分則罰金刑部分，變更
    貨幣單位為新臺幣，並統一提高罰金數額，以替代「罰金罰
    鍰提高標準條例（第一條）」及「現行法規所定貨幣單位折
    算新臺幣條例」之「準據法」性質之法律，且關於刑法第21
    4 條之法定刑，二者罰金主刑之適用結果並無不同，自無新
    舊法比較之必要，而逕適用刑法施行法第1 條之1 規定。
四、核被告甲○○所為，係犯刑法第216 條、第214 條之行使使
    公務員登載不實文書罪。被告使公務員登載不實文書之低度
    行為，為行使使公務員登載不實文書之高度行為所吸收，不
    另論罪。再被告甲○○、高國賢、謝樂辰及陳娜娜間，就上
    開行使使公務員登載不實文書犯行，有犯意聯絡及行為分擔
    ，均為共同正犯。被告先後多次行使使公務員登載不實文書
    犯行，時間緊接，犯罪構成要件相同，顯係基於概括犯意為
    之，為連續犯，應依修正前刑法第56條之規定以一罪論，並
    加重其刑，公訴意旨就此漏未敘及，尚有未洽，併此敘明。
    被告前於90年間因竊盜案件，經本院判處有期徒刑8 月，後
    經撤回上訴而確定，於91年5 月28日執行完畢，此有臺灣高
    等法院被告前案紀錄表在卷可按，於5 年以內再犯本件最重
    本刑為有期徒刑以上之罪，為累犯，應依修正後刑法第47條
    第1 項之規定加重其刑，並依法遞加重之。爰審酌被告甲○
    ○身為中華民國人民，竟自願充當人頭，與泰國女子陳娜娜
    以假結婚方式，向主管機關辦理相關登記，並請領登載不實
    之公文書使用，以達其等使泰國女子陳娜娜入境來臺居留之
    目的，對於主管機關之有效管理及國家秩序之危害非輕，兼
    衡其犯罪動機、目的、手段及犯罪後之態度等一切情狀，量
    處如主文所示之刑，並諭知易科罰金之折算標準。至上開登
    載不實之戶籍謄本及外僑居留證申請書，雖係被告供犯罪所
    用之物，然於提出於該管機關後，業經該管機關收繳而屬該
    等機關所有，依法自不得併諭知沒收；至泰國女子陳娜娜所
    取得之中華民國外僑居留證固屬被告犯罪所得之物，然該外
    僑居留證並未扣案，未免將來執行之困擾，爰不另為沒收之
    之諭知，併此敘明。
據上論斷，應依刑事訴訟法第273 條之1 第1 項、第299 條第1
項前段，修正後刑法第2 條第1 項前段、第28條、第47條第1 項
，刑法第216 條、第214 條，修正前刑法第56條、第41條第1 項
前段，刑法施行法第1 條之1 第1 項、第2 項前段，修正前罰金
罰鍰提高標準條例第2條，判決如主文。
本案經檢察官何嘉仁到庭執行職務。
中　　華　　民　　國　　96　　年　　2　 　月　　9　 　日
                  刑事第七庭  法　官　劉為丕
上正本證明與原本無異。
如不服本判決，應於判決送達後10日內向本院提出上訴狀（應附
繕本），上訴於臺灣高等法院。
                              書記官  顏美惠
中　　華　　民　　國　　96　　年　　2 　　月　　12　　日
附錄本案論罪科刑法條：
中華民國刑法第214條
（使公務員登載不實罪）
明知為不實之事項，而使公務員登載於職務上所掌之公文書，足
以生損害於公眾或他人者，處3 年以下有期徒刑、拘役或5 百元
以下罰金。
中華民國刑法第216條
（行使偽造變造或登載不實之文書罪）
行使第210 條至第215 條之文書者，依偽造、變造文書或登載不
實事項或使登載不實事項之規定處斷。
